臺灣板橋地方法院刑事判決　　　　　　93年度易緝字第100 號
公　訴　人　臺灣板橋地方法院檢察署檢察官
被　　　告　丙○○
選任辯護人　李樂濟律師
右列被告因詐欺等案件，經檢察官提起公訴（八十八年度偵字第
一五三一、七二五一、一一六九八號），本院受理後判決如左：
    主      文
丙○○意圖為自己不法之所有，以詐術使人將本人之物交付，累
犯，處有期徒刑捌月。
    事      實
一、丙○○前於民國八十四年間，因犯詐欺罪，經本院於八十四
    年八月二十一日以八十四年度自字第二四八號判決，判處有
    期徒刑四月確定；另於八十四年間，因違反動產擔保交易法
    案件，經本院於八十四年八月二十五日以八十四年度易字第
    四０九七號判決，判處拘役五十日，如易科罰金，以三百元
    折算一日確定；上開二案經接續執行，於八十五年一月六日
    執行完畢出監（拘役部分不構成累犯）。復於八十六年間，
    因犯詐欺罪，經台灣高等法院於八十七年五月二十日，以八
    十七年度上易字第二０九六號判決，判處有期徒刑六月確定
    ，於八十八年五月二十九日執行完畢出監（此部分執行完畢
    日期在本件犯行之後，不構成累犯）。詎不思悔改，意圖為
    自己不法之所有，明知無支付能力，竟於八十七年九月十七
    日，在台北市○○區○○路二段三三九巷三號一樓，持面額
    為新台幣（下同）三十萬元之本票一張，向乙○○佯稱租車
    ，致乙○○因而陷於錯誤，與之簽訂租期自八十七年九月十
    七日起至八十七年十月十七日止、每日租金七百元之租賃契
    約書，並交付車號Ｄ二－一八一號營業小客車供其使用。詎
    丙○○於取得上開營業小客車後即拒繳租金，亦未返還該車
    且避不見面，乙○○始知受騙。嗣因前開營業小客車停置在
    台北縣永和市○○路十七巷五號前路旁多時，經台北縣政府
    警察局永和分局新生派出所於八十八年八月十八日通知車主
    處理，乙○○始自行拖回該車。
二、案經被害人乙○○訴由臺灣板橋地方法院檢察署檢察官偵查
    起訴。
    理      由
一、訊據被告丙○○矢口否認有何詐欺犯行，辯稱：我有向乙○○承租車號Ｄ二－一八一號營業小客車，租期是一星期，已
    經返還車輛，因為欠繳租金，他才要求我簽發本票云云。惟
    查上開犯罪事實，業據被害人乙○○先後於偵查中、本院審
    理時指訴綦詳，且有本票影本、台北縣政府警察局八十七年
    十一月三十日北縣警交停字第三００六六八一五五號舉發違
    反道路交通事件通知單影本各一份在卷可稽〔附於本院八十
    八年度易字第三０三二號案件卷宗、八十八年度偵字第七二
    五一號偵查卷第四頁〕。又系爭營業小客車因停置在台北縣
    永和市○○路十七巷五號前路旁多時，經台北縣政府警察局
    永和分局新生派出所於八十八年八月十八日通知車主處理，
    被害人乙○○始自行拖回該車之情，有上開通知單影本一份
    在卷可憑，被告辯稱租期屆滿後已返還車輛云云，顯不足採
    。況且，無論依被告所辯其向乙○○承租一星期，或依契約
    書所載租期為一個月，依租金每日七百元計算，被告積欠租
    金為四千九百元或為二萬一千元，豈會簽發面額三十萬元之
    本票？被告所辯，違反常情至巨，不足採信。而被告於八十
    七年九月十七日取得被告所交付之前開營業小客車後，即避
    不見面，且未約交付租金分文；又被告於八十七年八月五日
    向甲○○（原名劉文河）承租營業小客車，同年八月十四日
    繳付租金三千元後即未再繳付，業據證人甲○○於本院審理
    時證述明確〔見本院九十四年三月十日審判筆錄，檢察官就
    此部分另起訴被告涉犯詐欺犯行，詳如後述〕，可見被告於
    八十七年八月中旬，已無支付能力，猶向被害人乙○○承租
    車輛，其有詐欺犯意甚明。再者，被告於八十七年十二月四
    日入監執行，有台灣高等法院檢察署刑案紀錄簡覆表一份在
    卷可憑，距離其向被害人乙○○租車已有二個多月，從而被
    告入監執行之情，與被告行為之初施用詐期取財間無關，不
    足作為被告有利之認定。綜上所述，被告罪證明確，犯行洵
    堪認定。
二、核被告丙○○所為，係犯刑法第三百三十九條第一項之詐欺
    取財罪。被告前於八十四年間，因犯詐欺罪，經本院於八十
　　四年八月二十一日以八十四年度自字第二四八號判決，判處
  　有期徒刑四月確定；另於八十四年間，因違反動產擔保交易
    法案件，經本院於八十四年八月二十五日以八十四年度易字
    第四０九七號判決，判處拘役五十日，如易科罰金，以三百
    元折算一日確定；上開二案經接續執行，於八十五年一月六
    日執行完畢出監，有台灣高等法院檢察署刑案紀錄簡覆表一
    份在卷可稽，其於五年內再犯有期徒刑以上之罪，為累犯（
    執行拘役部分不構成累犯），依法應加重其刑。爰審酌被告
    有事實欄所述之前科紀錄，素行不佳，不思正道取財，竟以
    詐欺行騙供己利慾，被害人所受之損害，被告犯罪後飾詞狡
    辯，態度不佳，迄未與被害人達成和解等一切情狀，量處如
　　主文所示之刑，以示懲儆。
三、公訴意旨另以：被告丙○○基於意圖為自己不法之所有，於
    八十七年八月十一日下午四、五時許，在台北縣中和市○○
    路三四號，向告訴人劉文河（現改名為甲○○）詐稱租賃牌
    照ＭＫ－０六八號營業小客車一部，約定租金為每日新台幣
    （下同）七百五十元，每三日付款一次，使告訴人劉文河陷
    於錯誤而交付該小客車予被告，被告於詐得前揭小客車後，
　　非但未依約給付租金及返還車輛，且一去不回，告訴人始知
  　受騙，因認被告涉犯刑法第三百三十九條第一項之詐欺取財
    罪嫌云云。惟按犯罪事實應依證據認定之，無證據不得認定
    犯罪事實，刑事訴訟法第一百五十四條第二項定有明文；次
　　按認定犯罪事實所憑之證據，雖不以直接證據為限，間接證
  　據亦包括在內，然而無論直接或間接證據，其為訴訟上之證
    明，須於通常一般之人均不致有所懷疑，而得確信其為真實
　　之程度者，始得據為有罪之認定，倘其證明尚未達到此一程
  　度，而有合理之懷疑存在時，事實審法院在心證上無從為有
    罪之確信，自應為無罪之判決〔參見最高法院七十六年度臺
    上字第四九八六號判例意旨〕。本案被告丙○○於八十七年
　　八月五日，向被害人甲○○承租車號ＭＦ－０二０號營業小
  　客車，同年八月七日及八月十日各繳付租金一千五百元，被
    告於八月十一日以上開車輛不好開為由，換駛車號ＭＫ－０
    六八號營業小客車，嗣於八月十四日繳付租金三千元，之後
    即未繳付租金等情，業據告訴人甲○○先後於偵查、本院審
    理時指訴明確〔見八十八年度偵字第一五三一號偵查卷第十
    七頁、本院九十四年三月十日審判筆錄〕，且有告訴人記帳
    資料、契約書影本各一份（告訴人為提出告訴偽造契約書之
    犯行，業經本院於八十九年五月二十九日，以八十八年度易
    字第三０三二號判決，判處有期徒刑五月，緩刑二年確定）
    。姑不論被告辯稱其未向告訴人承租ＭＦ－０二０號營業小
    客車乙節是否屬實，被告向告訴人租車，前期均有給付租金
    ，已如前述，倘被告自始即有詐欺犯意，大可一走了之，何
    須支付租金達六千元，徒然減少其獲利，是不能以被告事後
    未如期繳交租金亦未返還車輛為由，即遽認其於租車之初主
    觀上即有詐欺之不法所有意圖。本件尚無積極證據足認被告
　　於租車當時有意圖為自己不法所有之詐欺犯意，尚與刑法上
  　詐欺取財罪之構成要件有間，揆諸前開說明，自難以詐欺罪
    相繩，被告此部分犯行尚屬不能證明，惟公訴人既認被告所
    涉此部分罪嫌，與上開有罪部分有連續犯之裁判上一罪關係
　  ，爰不另為無罪之諭知。
四、本件關於被告丙○○就向告訴人甲○○承租ＭＫ－０六八號
    營業小客車一部，嗣未依約繳納租金及返還車輛部分，是否
　　另涉犯刑法侵占罪嫌，因未據檢察官起訴，自應另由檢察官
  　另行依法妥適處理，併此敘明。
據上論斷，應依刑事訴訟法第二百九十九條第一項前段，刑法第
三百三十九條第一項、第四十七條，罰金罰鍰提高標準條例第一
條前段，判決如主文。
本案經檢察官許智評到庭執行職務
中　　華　　民　　國　　94　　年　　3 　　月　　29　　日
　　　　　　　　　刑事第十三庭審判長法　官　侯　志　融
　　　　　　　　　　　　　　　　　　法  官  張　宏　節
　　　　　　　　　　　　　　　　　　法　官　楊　博　欽
右正本證明與原本無異。
如不服本判決，應於判決送達後十日內，向本院提出上訴狀。
                                    書記官  吳  進　安
中　　華　　民　　國　　94　　年　　3 　　月　　29　　日
附錄本案論罪科刑法條全文：
刑法第三百三十九條
意圖為自己或第三人不法之所有，以詐術使人將本人或第三人之
物交付者，處五年以下有期徒刑、拘役或科或併科一千元以下罰
金。
以前項方法得財產上不法之利益或使第三人得之者，亦同。
前二項之未遂犯罰之。
